【裁判字號】    98,抗,395
【裁判日期】    980910
【裁判案由】    聲明異議
【裁判全文】
臺灣高等法院臺中分院民事裁定  98年度抗字第395號
抗  告  人  日華資產管理股份有限公司
法定代理人  甲○○
相  對  人  乙○○
相  對  人  丙○○
上列抗告人因與相對人間聲明異議事件，對於民國98年6月30日9
8年度事聲字第17號所為裁定，提起抗告，本院裁定如下：
    主  文
原裁定廢棄，發回台灣南投地方法院。
    理  由
一、按債權人聲請強制執行，因執行無效果，經執行法院發給債
    權憑證者，此項債權憑證，即屬強制執行法第四條第一項第
    六款規定之執行名義。該執行名義，除當事人外，對於訴訟
    繫屬後為當事人之繼受人者，亦有效力，同法第四條之二定
    有明文。又「債權人依本法第四條之二規定聲請強制執行者
    ，應提出證明其本人或債務人為執行名義效力所及之人之相
    當證據，執行法院並應為必要之調查」，為辦理強制執行事
    件應行注意事項第二項第十六目所明定。足見執行法院就強
    制執行法第四條之二所定執行名義執行力究及於何人，仍應
    依職權為必要之調查事實及相關證據。另依強制執行法第九
    條之反面解釋，執行法院於開始強制執行前，倘因調查關於
    強制執行之法定要件，自得傳訊當事人。次按債權之讓與，
    依民法第二百九十七條第一項之規定，非經讓與人或受讓人
    通知債務人，對於債務人固不生效力，惟法律設此規定之本
    旨，無非使債務人知有債權讓與之事實，受讓人對於債務人
    主張受讓事實行使債權時，既足使債務人知有債權讓與之事
    實，即應認為兼有通知之效力，最高法院22年上字第1162號
    著有判例。
二、經查本件抗告人主張其受讓第三人馬來西亞商富析資產管理
    股份有限公司（下簡稱富析資產管理公司）對於相對人之系
    爭債權，並檢具原法院發給富析資產管理公司對於相對人之
    「債權憑證」，暨富析資產管理公司讓與抗告人之「債權讓
    與證明書」，據以聲請對於相對人為強制執行等情，業經本
    院調閱原審98年度司執字第4255號執行卷宗，核閱無誤，則
    原法院得否在未依職權為調查前，以抗告人未遵期補正已為
    「債權讓與通知」之必要證明文件，即認開始強制執行之要
    件不備，逕予駁回抗告人強制執行之聲請？已非無疑。況債
    權讓與之通知，性質上僅為觀念通知。苟執行法院就抗告人
    強制執行之聲請，於開始為強制執行前，依職權調查關於強
    制執行之法定要件，而傳訊當事人時，是否不足以使債務人
    知有債權讓與之事實，而應認為兼有通知之效力（最高法院
    二十二年上字第一一六二號判例參照）？亦非無再事斟酌之
    餘地。原法院未遑詳推細究，逕以定期命抗告人補正債權讓
    與之通知，而抗告人未遵期為由，駁回抗告人本件強制執行
    之聲請，即嫌速斷。抗告意旨，指摘原裁定不當，求予廢棄
    ，非無理由。
三、據上論結，依強制執行法第三十條之一、民事訴訟法第四百
    九十二條，裁定如主文。
中    華    民    國    98    年    9     月    10    日
          民事第七庭    審判長法  官  童 有 德
                              法  官  曾 謀 貴
                              法  官  陳 繼 先
以上正本係照原本作成。
再為抗告應以適用法規顯有錯誤為理由。
如提起再抗告者應於裁定送達後10日內向本院提出抗告理由狀（
須按照他造人數附具繕本）並繳納抗告裁判費新臺幣1,000元，
同時委任律師或具有律師資格之關係人為代理人。
                              書記官  陳 三 軫
中    華    民    國    98    年    9     月    10    日
                                                      Ｍ


司法院資訊處製作；財團法人民間司法改革基金會備份。
